# 陈版，请教以子公司作为支付对价取得非同控下公司控股权的会计处理

提问人：yueryc 时间：2022-02-09 17:38:10
A公司持有子公司B公司60%股权，A公司投资成本 1000 万元，对应评估值 900 万元（B公司整体评估值 1500 万元），拟以该股权60%股权+500万元货币资金作为支付对价，取得无关联第三方C公司51%股权，C公司投前评估值 1100 万元，交易价格为谈判价，未完全按照评估值，假设原注册资本 490 万元，本次对应增发股本 510 万元。
请教陈版：
1 、A公司单户账面取得C公司51%股权是否按照非同一控制下合并原则，按照支付股权的公允价值（评估值）+货币资金确认投资成本，即：长投–C公司=900+500=1400万元，同时长投–B公司视为处置，确认投资收益-100万元，减少长投–B公司 1000 万元，货币资金 500 万元。
2 、C公司单户账面取得B公司60%股权是否同样按照非同控下合并处理，投后C公司公允价值=投前估值1100+投入B公司60%股权900+货币出资500=2500万元，51%对应公允价值=2500*51%=1275万元，则长投–B公司=1275-500=775万元，货币资金增加 500 万元，同时增加股本 510 万元，差额 765 万元计入资本公积（溢价）。
3 、C公司合并层面：长投–B公司=775万元与B公司60%股权评估值 900 万元的差异 125 万元，是否计入当期营业外收入。
4 、A公司合并层面：在C公司合并的基础上，长投–C公司=1400万元与C公司51%对应公允价值 1275 万元的差异 125 万元，是否计入商誉。
5 、主要疑惑：B公司对于A来讲，属于同一控制，而A对B、B对C均属于非同一控制，那么C确认B股权时按照那种方式合并？这对C合并层面、A合并层面是否需要区分处理。

回答人：chenyiwei
1 、A公司单户账面取得C公司51%股权，应按照非同一控制下合并原则处理。但A对C的投资成本并不简单等于“支付股权的公允价值（评估值）+货币资金”。
关于A的个别报表和合并报表层面对该项交易的处理原则，请参考《中审众环研究 2020 》之“问题3-2-84（以子公司控股股权对被购买方增资实现对被购买方非同一控制下合并的处理）”。
本案例中，B公司股权的评估值和最终谈判确定的交易作价不同，如无其他需考虑的特殊因素，应优先考虑以谈判确定的合同作价作为该项股权的公允价值，即1100/49%*51%-500=644.90万元。
2 、对于C公司而言，C取得了对B的控制权，但C自身的控制权也同时被转移给B的原控股股东A，所以C的合并报表层面应按反向购买原则处理。
C的个别报表层面对B的长投成本可以按照取得B公司股权的公允价值（644.90万元）确定。